【裁判字號】    97,消債更,8
【裁判日期】    970529
【裁判案由】    聲請更生程序
【裁判全文】
臺灣嘉義地方法院民事裁定             97年度消債更字第8號
聲  請  人  甲○○
                      6樓之1.
上列當事人聲請消費者債務清理事件，本院裁定如下：
    主  文
更生及保全處分之聲請均駁回。
聲請費用由聲請人負擔。
    理  由
一、按債務人與金融機構協商成立者，不得聲請更生或清算，但
    因不可歸責於己之事由，致履行顯有重大困難者，不在此限
    ；本條例施行前，債務人依金融主管機關協調成立之中華民
    國銀行公會會員辦理消費金融案件無擔保債務協商機制與金
    融機構成立之協商，準用前項之規定，消費者債務清理條例
    第151條第5項、第6項分別定有明文。又聲請更生或清算不
    合程式或不備其他要件者，法院應以裁定駁回之，但其情形
    可以補正者，法院應定期間先命補正，復為同條例第8條所
    明定。
二、查本件更生聲請人雖主張：其有不能清償債務情事，前雖曾
    依金融主管機關協調成立之中華民國銀行公會會員辦理消費
    金融案件無擔保債務協商機制與最大債權銀行臺灣新光商業
    銀行成立協商，惟因聲請人每月收入新臺幣（下同）61,302
    元，原協商方案每月須償還26,218元，但聲請人每個月之必
    要支出為49,561元，原協商方案條件過苛，已經超越聲請人
    能力，而無法履行原協商方案，有不可歸責於聲請人之事由
    致履行原協商內容顯有重大困難，且其無擔保或無優先權之
    債務總額未逾新臺幣1,200萬元，復未經法院裁定開始清算
    程序或宣告破產等語。
三、經查，依中華民國銀行公會會員辦理消費金融案件無擔保債
    務協商機制所成立之協商，本屬當事人自主協商解決債務之
    方法，為避免債務人任意毀諾已成立之協商，濫用更生或清
    算之債務清理程序，故無論係依消費者債務清理條例所成立
    之協商或依前開銀行公會債務協商機制所成立之協商，非有
    不可歸責於己之事由，致履行顯有重大困難者，自不得聲請
    更生或清算。本件聲請人所成立之協商內容，係自95年5月
    份起分120期，每個月清償26,218元，利息按年息百分之二
    點五計算一情，有最大債權銀行臺灣新光商業銀行所提出之
    協議書在卷可憑，而聲請人平均月薪為61,302元，為聲請人
    所自承，復有其提出之臺灣省南區國稅局綜合所得稅清單可
    證，是聲請人薪資扣除每月所需清償之債務及利息，尚餘35
    ,000 元可資支付生活費用，比起一般受薪階級之全部薪水
    還多，本難認為有何無法履行原方案之處。又聲請人雖主張
    其每個月之必要支出為49,561元云云，然查，消費者債務清
    理條例之立法意旨，乃在於幫助陷於經濟上困境之債務人，
    得藉由更生或清算程序，走出經濟困境，避免走向絕路，實
    現憲法所保障之生命權，其並非在幫助債務人保持其舊有之
    生活水平，或幫助債務人履行其法定扶養義務。因此在考量
    所謂之「生活必要性支出」，自以維持一般人最低生活水平
    所需為準，而在扶養費支出之考量，亦應以實際上確有受扶
    養必要之支出為準，其與法定扶養義務自當加以區別。本件
    聲請人所列之六名受扶養人，除其三名未成年之子女，因無
    獨自謀生能力，實際上確實有需要聲請人支出扶養費用外，
    其餘其父母目前均以農為生，有自己之房屋及田地，除聲請
    人外，另有三名子女可幫忙照顧，而聲請人之配偶，日前有
    在工作並有收入，只是目前失業在家照顧小孩一情，為聲請
    人所自承，是其三人實際上自己均有謀生能力，自無須聲請
    人支出扶養費用，聲請人此部分所列必要支出費用自應剔除
    。另聲請人在子女學費中所列之每月安親班6,000元及美語
    班1,500元，雖從栽培子女的角度是屬合理的支出，然其既
    非常規教育所必要，且考量一般未積欠他人債務之鄉間家庭
    或中低收入戶家庭之子女，無此項費用支出者，尚非少數，
    是亦難認此項支出為維持一般人最低生活水平所需，故應加
    以剔除。從而，聲請人在其配偶未幫忙支出家庭費用情況下
    ，實際上必要支出僅約3,200元，尚非上開薪資餘額所無法
    支應，此外，聲請人均未舉證證明其有何不可歸責於己之事
    由，致履行所成立之還款協議顯有重大困難，是其聲請本件
    更生，自未符合上開消費者債務清理條例第151條第5項、第
    6項所規定之要件，且該要件之欠缺又屬無從補正，依前揭
    說明，自應駁回其更生之聲請。
四、又本件未符合更生聲請要件，應予駁回其更生聲請，業如前
    述，是聲請人一併聲請本院應對其財產予以保全處分，即無
    必要，應併予駁回，爰裁定如主文所示。
中    華    民    國    97    年    5     月    29    日
              民事第二庭    法      官  黃明展
上為正本係照原本作成
如不服本裁定，應於裁定送達後10日內，以書狀向本院提出抗告
，並繳納抗告費新臺幣1千元
中    華    民    國    97    年    5     月    29    日
                            書  記  官  陳昭煌


司法院資訊處製作；財團法人民間司法改革基金會備份。
